【裁判字號】    99,台上,4391
【裁判日期】    990709
【裁判案由】    違反台灣地區與大陸地區人民關係條例等罪
【裁判全文】
最高法院刑事判決            九十九年度台上字第四三九一號
上  訴  人  甲○○
            丙○○
            乙○○
上列上訴人等因違反台灣地區與大陸地區人民關係條例等罪案件
，不服台灣高等法院高雄分院中華民國九十七年五月二十九日第
二審判決（九十七年度上訴字第四三○號，起訴案號：台灣高雄
地方法院檢察署九十六年度偵字第九○四九號），提起上訴，本
院判決如下：
    主  文
上訴駁回。
    理  由
壹、圖利使大陸地區人民非法入境罪及圖利媒介性交罪部分
按刑事訴訟法第三百七十七條規定，上訴於第三審法院，非以判
決違背法令為理由，不得為之。是提起第三審上訴，應以原判決
違背法令為理由，係屬法定要件。如果上訴理由書狀並未依據卷
內訴訟資料，具體指摘原判決不適用何種法則或如何適用不當，
或所指摘原判決違法情事，顯與法律規定得為第三審上訴理由之
違法情形，不相適合時，均應認其上訴為違背法律上之程式，予
以駁回。本件原判決維持第一審關於論上訴人甲○○以共同犯圖
利使大陸地區人民非法進入台灣地區罪，處有期徒刑參年陸月，
減為有期徒刑壹年玖月；又共同犯圖利媒介性交罪，處有期徒刑
捌月，減為有期徒刑肆月，並定其應執行刑為有期徒刑壹年拾壹
月，及為相關從刑之諭知；論上訴人丙○○以共同犯圖利使大陸
地區人民非法進入台灣地區罪，處有期徒刑肆年，減為有期徒刑
貳年；又共同犯圖利媒介性交罪，處有期徒刑拾月，減為有期徒
刑伍月；及論上訴人乙○○以共同犯圖利使大陸地區人民非法進
入台灣地區罪，處有期徒刑參年陸月，減為有期徒刑壹年玖月等
部分之判決，駁回上訴人等三人在第二審之該部分上訴。係依憑
甲○○供認：伊於民國九十五年三月二十日，介紹黃國維（另案
偵查中）與大陸女子胡○辦理假結婚，胡平於九十六年二月十二
日入境台灣，伊將之帶往「金東京應召站」，由伊管理照顧胡○
之日常生活。屬於「金東京應召站」之不詳成員獲悉媒介男客之
所在地點後，即聯絡已判刑定讞被告李○○（經第一審判處有期
徒刑七月，減為有期徒刑三月十五日確定）自九十六年二月十四
日起，接送胡○至高雄市區各飯店、賓館與不特定男客從事性交
易，胡○每次性交易約新台幣（下同）一千七百元，伊可分得三
百四十元；丙○○於警詢時供以：伊介紹乙○○與大陸地區女子
吳○○結婚；乙○○於警詢中坦承：伊於九十五年六月二十七日
，在貴州省與吳尚紅辦理結婚公證及入境台灣各等情不諱；並經
共同被告黃○○、李○○自白上情屬實，參酌證人胡○所為與甲
○○自白相符之同一證述，及證人吳尚紅於偵查中表示：伊於警
詢時確實據實陳述，丙○○即是綽號「順哥」之人，伊與乙○○
假結婚來台，並由「經紀」人即丙○○告以每月需付三萬元予乙
○○；證人謝○○於偵、審中證以：伊經由「金東京」應召站成
員介紹，於九十六年三月間與乙○○、吳○○於高雄市○○路、
大同路咖啡廳見面談論擔任車伕之事，同年三月二十日之000000
0000號與0000000000號手機之通話係伊與「順仔」之對話各等語
。及卷附胡○、吳○○之大陸地區人民進入台灣地區旅行證申請
書、結婚公證書、財團法人海峽交流基金會證明書、大陸地區人
民進入台灣地區保證書、戶籍登記資料、入出境資料、胡○性交
易紀錄之估價單、工作單，李○○之門號0000000000號與甲○○
之門號0000000000 、0000000000號手機多次通話中談及大陸女
子賣淫相關事項之監聽紀錄及譯文、甲○○以0000000000號手機
與胡○之0000000000號手機於九十六年三月十六日通話之監聽紀
錄及譯文、記載吳○○賣淫之工作紀錄記事簿一本、自丙○○之
背包扣得之吳尚紅與乙○○之戶籍謄本一份、扣案之門號000000
0000號、0000000000號、0 000000000號手機等證據資料而為論
斷，已敘明其所憑之證據及得心證之理由。而以丙○○及乙○○
均否認犯罪，丙○○辯稱：伊僅單純介紹乙○○與○○紅結婚而
已，並未參與吳○○入境台灣之事；乙○○辯以：伊與吳○○是
真結婚，來台後確一同居住各等語，為卸責之詞，無足憑採，已
依憑調查所得之證據資料，在理由內詳加指駁。並說明：(一)承辦
員警劉○○於原審審理時證述：謝○○於警詢時雖表示不悉「順
仔」之真實姓名，但已指認綽號「順仔」即丙○○，係同在警局
「臉圓圓」之人，而當時丙○○在其所指之處，並符合「臉圓圓
」之特徵，且丙○○與乙○○並非坐在同一排之位置；又吳○○
於警詢時亦明確表示：「順哥」介紹謝○○擔任「馬伕」，「順
哥」說如果不還錢，就不能回大陸各等語。至吳○○嗣於檢察官
偵查時改稱：「阿牛」是「順哥」，是伊老公；於警詢稱「順哥
」是丙○○，是伊搞錯了云云。然其並未提及其警詢供詞係遭刑
求、脅迫等非任意性之陳述；且當檢察官訊問何以將好友老公及
自己老公搞錯時，吳尚紅竟回答：「是筆錄記錯了」等語，有所
推托。是吳○○於警詢時已明顯陳述「順哥」或「炎哥」者與乙
○○為不同之人，亦無致其誤認「老公」、「順哥」、「炎哥」
之可能，足認其嗣於檢察官第一次偵查中所述，顯不可信，難以
遽採。(二)吳○○於九十六年四月十二日偵查中即表示：在地檢署
拘留室時，伊詢問丙○○要怎麼辦，丙○○叫伊指認「順哥」就
是乙○○云云。雖丙○○、乙○○辯稱：吳○曾託黃○轉述稱：
承辦員警李○○於第二次詢問前，曾告訴吳○○，如不依照警詢
筆錄回答，即不讓吳○○回大陸云云；然此經員警李○○於第一
審審理時所否認，且丙○○、乙○○亦未提出證據以實其說；況
縱吳○○係虛偽結婚，仍不因此即未能返回大陸。是丙○○、乙
○○辯謂：吳○○係遭脅迫而為不實陳述云云，為卸責之詞，並
不足採，益徵吳○○於九十六年四月十二日第二次偵查中所述，
應與事實相符，而堪採信。(三)依卷附監聽譯文，足認丙○○即係
「順仔」，且從其所有門號0000000000號及另持有門號00000000
00號手機者之通話內容，均係談及大陸地區女子「小紅」（吳尚
紅）由「經紀」人出資入境台灣，並由「司機」搭載賣淫，應召
站「外務」並詢問「小紅」之賣淫次數及大陸女子為警臨檢經過
等情，丙○○顯有參與接應吳尚紅及記錄其賣淫次數等情之理由
。從形式上觀察，原判決並無違背法令之情形存在。甲○○上訴
意旨略稱：原審對於上訴人之自白並未予酌減刑罰，仍定其應執
行刑為有期徒刑一年十一月，量刑過重，且上訴人家中有年邁雙
親及幼子共七口，賴其維持家計，自應審酌上訴人深具悔意，從
輕發落；丙○○上訴意旨略以：(一)原判決未就謝五誠於警詢指認
「順仔」時，上訴人與乙○○所在位置是否係「不同排」位置？
距離多遠？有無混淆之可能等重要爭點調查，有應調查之證據未
予調查之違法。(二)原判決認定門號0000000000 號手機與上訴人
所持0000000000號手機於九十六年三月十九日至三月二十五日之
通訊基地台所在位置均相同，而認定前者門號亦為上訴人所持用
等情。然該二門號之通訊基地台於同年月十九日、二十日及二十
四日期間並非全然相同，原判決亦有證據理由矛盾之違法。(三)00
00000000（原判決記載係0000000000，上訴意旨誤載）及000000
000 00（應係0000000000之誤，原判決誤植）之門號均非上訴人
所有，遍查全卷亦無法得知係由何人申辦，原判決遽以該監聽譯
文為上訴人有罪之基礎，仍嫌證據理由矛盾。(四)台灣地區與大陸
地區人民關係條例第十五條第一項第二款以下各款應為第一款之
特別規定，如有原判決所認之事實，應成立同條項第三款「使入
境台灣地區之大陸地區人民從事未經許可或與許可目的不符之活
動」之事由，原判決逕以同條項第一款論斷，即有判決適用法則
不當之違法。(五)吳○○證述：伊每月付人頭費三萬元予乙○○；
謝○○證以：是「順仔」介紹伊去載吳○○各等語。原判決竟未
說明何以乙○○不構成圖利使人為性交罪之共同正犯，亦有判決
理由不備之違法；乙○○上訴意旨略為：上訴人係真結婚而非假
結婚，且其妻吳尚紅於警詢時受警員恐嚇，原審未予調查，亦未
給予上訴人對質詰問之機會，復未將黃梅有利上訴人證詞，採為
判決基礎，有判決違背法令之違誤各等語。惟查：(一)證據之取捨
，為事實審法院之職權，倘其採證認事並不違背證據法則，即不
得任意指為違法。原判決已就相關事證詳加調查論列，復綜合上
訴人等三人之供述、黃○○、胡○、李○○、吳○○及謝○○之
證言及卷內證據參互斟酌判斷，資為不利於上訴人等三人之認定
，併已說明其取捨判斷所得心證之理由。丙○○上訴意旨(一)、(二)
及乙○○上訴意旨，無非就原審採證認事之職權行使，專憑己見
，泛言指摘，再為事實上之爭執，並非依據卷內訴訟資料而為之
具體指摘，自非適法之第三審上訴理由。(二)台灣地區與大陸地區
人民關係條例第十五條第一項第三款之禁止規定仍指「經合法許
可進入台灣地區」之情形，此與同條項第一款「非法進入台灣地
區」並不相同。原判決已說明上訴人等三人係以形式合法，實質
違法之假結婚方式入境，規避對大陸地區人民進入台灣地區之管
制，自屬非法入境，而該當該條第一款之理由，要無判決適用法
則不當之違法情形。丙○○自不得執此指摘，資為合法之第三審
上訴理由。(三)量刑輕重係屬事實審法院得依職權自由裁量之事項
，倘其未有逾越法律所規定之範圍，或濫用其權限，即不能指摘
為違法。原判決已說明經審酌甲○○之素行、犯罪手段、侵害性
等一切情狀，依刑法第五十七條之規定，量處其上開刑度之理由
，上開刑之量定既未逾越法定刑度，又無濫用量刑權限之情形，
自不能任意指為違法。甲○○上訴意旨係就原審量刑職權之適法
行使，任意指摘，並非適法之第三審上訴理由。(四)其餘上訴意旨
，則置原判決之明白論斷於不顧，或仍持原判決已說明理由而捨
棄不採之陳詞辯解，再為事實上之爭執，或就屬於事實審法院採
證認事職權之行使，或就不影響於判決本旨之枝節事項，全憑己
見，任意指摘，難謂已符合首揭法定上訴第三審之要件。其此部
分上訴均違背法律上之程式，應予駁回。
貳、使公務員登載不實罪部分
按刑事訴訟法第三百七十六條所列各罪之案件，經第二審判決者
，不得上訴於第三審法院，法有明文。本件丙○○、乙○○所犯
使公務員登載不實罪部分，原審係依刑法第二百十四條論處罪刑
，核屬刑事訴訟法第三百七十六條第一款之案件。依首開說明，
既經第二審判決，自不得上訴於第三審法院，丙○○、乙○○竟
復一併提起上訴，顯為法所不許。其此部分上訴為不合法，均應
予駁回。
據上論結，應依刑事訴訟法第三百九十五條前段，判決如主文。
中    華    民    國  九十九  年    七    月    九    日
                      最高法院刑事第三庭
                          審判長法官  林  增  福
                                法官  張  清  埤
                                法官  陳  世  雄
                                法官  何  菁  莪
                                法官  黃  梅  月
本件正本證明與原本無異
                                      書  記  官
中    華    民    國  九十九  年    七    月   十三   日
                                                     ｍ

司法院資訊處製作；財團法人民間司法改革基金會備份。
